臺灣高等法院刑事裁定
110年度毒抗字第28號
抗  告  人  
即  被  告  高榮壽



上列抗告人即被告因毒品危害防制條例案件，不服臺灣臺北地方
法院中華民國109年12月4日裁定（109年度毒聲字第320號），提
起抗告，本院裁定如下：
    主  文
抗告駁回。                                              
    理  由
一、原裁定意旨略以：
  ㈠被告高榮壽基於施用第二級毒品甲基安非他命之犯意，分別
    於民國109年6月7日14、15時許、同年8月13日某時許，在新
    北市○○區○○路0段000巷0弄00號居所內，以將第二級毒品甲
    基安非他命放置玻璃球吸食器內燒烤吸食煙霧之方式，施用
    第二級毒品甲基安非他命各1次之犯行，業據被告於偵訊時
    坦承不諱（見毒偵2136卷第126頁、毒偵3007卷第93至94頁
    ），並有臺中市政府警察局第五分局偵辦毒品案件尿液檢體
    對照表、委託檢驗尿液代號與真實姓名對照表、正修科技大
    學超微量研究科技中心109年7月9日尿液檢驗報告（尿液檢
    驗編號：E00000000號）、衛生福利部草屯療養院109年7月1
    5日草療鑑字第1090700175號鑑驗書、勘察採證同意書、臺
    北市政府警察局偵辦毒品案件尿液檢體委驗單、台灣尖端先
    進生技醫藥股份有限公司濫用藥物檢驗報告（檢體編號：12
    1890號）、交通部民用航空局航空醫務中心109年9月1日航
    藥鑑字第0000000號毒品鑑定書各1份附卷可稽（見毒偵2136
    卷第87、93、133、135頁，毒偵3007卷第11、15、17、51頁
    ），是認此部分之事實，堪以認定。
　㈡又被告前因施用毒品案件，經臺灣臺北地方法院（下稱臺北
    地院）以105年度毒聲字第315號裁定送觀察、勒戒後，因無
    繼續施用毒品之傾向，於105年12月9日釋放出所，經臺灣臺
    北地方檢察署（下稱臺北地檢署）檢察官以105年度毒偵字
    第4776號為不起訴處分確定，是被告本件施用第二級毒品之
    犯罪時間，距離最近1次犯該罪經觀察勒戒之執行完畢釋放
    日，既已逾3年，且檢察官適法行使裁量權，並無違反比例
    原則或明顯裁量怠惰、恣意濫用裁量，爰依毒品危害防制條
    例第20條第1項、第3項，觀察勒戒處分執行條例第3條第1項
    之規定，令被告入勒戒處所施以觀察、勒戒等語。
二、抗告意旨略以：施用毒品者戒除毒品之方式多元，抗告人即
    被告已向檢察官表明自費接受毒癮治療之意願，原裁定未予
    考量其他替代之戒癮方式，依法提出抗告，請求撤銷原裁定
    ，另為適法處理云云。
三、按犯毒品危害防制條例第10條之罪者，檢察官應聲請法院裁
    定，令被告入勒戒處所觀察、勒戒，其期間不得逾2月；觀
    察、勒戒或強制戒治執行完畢釋放後，3年後再犯第10條之
    罪者，適用本條前2項之規定，毒品危害防制條例第20條第1
    項、第3項分別定有明文。又毒品危害防制條例於109年1月1
    5日修正、109年7月15日生效，修正後毒品危害防制條例第2
    0條第3項規定，犯第10條之罪於觀察、勒戒或強制戒治執行
    完畢釋放後，3年後再犯第10條之罪者，適用本條前2項之規
    定。上開所謂「3年後再犯」，只要本次再犯（不論修正施
    行前、後）距最近1次觀察、勒戒或強制戒治執行完畢釋放
    ，已逾3年者，即該當之，不因其間有無犯第10條之罪經起
    訴、判刑或執行而受影響，此係最高法院於109年11月18日
    以109年度台上大字第3826號裁定宣示之見解，為有權解釋
    ，各級法院應受其拘束。
四、經查：
  ㈠本件抗告人於109年6月7日14、15時許、109年8月13日某時許
    ，在新北市○○區○○路0段000巷0弄00號居所內，以將第二級
    毒品甲基安非他命放置玻璃球吸食器內燒烤吸食煙霧之方式
    ，施用第二級毒品甲基安非他命各1次之犯行，業據被告於
    偵訊時坦承不諱（見毒偵2136卷第126頁、毒偵3007卷第93
    至94頁），並有臺中市政府警察局第五分局偵辦毒品案件尿
    液檢體對照表、委託檢驗尿液代號與真實姓名對照表、正修
    科技大學超微量研究科技中心109年7月9日尿液檢驗報告（
    尿液檢驗編號：E00000000號）、衛生福利部草屯療養院109
    年7月15日草療鑑字第1090700175號鑑驗書、勘察採證同意
    書、臺北市政府警察局偵辦毒品案件尿液檢體委驗單、台灣
    尖端先進生技醫藥股份有限公司濫用藥物檢驗報告（檢體編
    號：121890號）、交通部民用航空局航空醫務中心109年9月
    1日航藥鑑字第0000000號毒品鑑定書各1份（見毒偵2136卷
    第87、93、133、135頁，毒偵3007卷第11、15、17、51頁）
    附卷可稽，是認被告任意性自白內容與事實相符，堪足採認
    。
　㈡抗告人前於105年間，因施用毒品犯行，經臺北地院以105年
    度毒聲字第315號裁定送觀察、勒戒後，因認無繼續施用毒
    品之傾向，於105年12月9日觀察勒戒執行完畢而釋放等情，
    有本院被告前案紀錄表、在監在押全國紀錄表、毒品案件紀
    錄表在卷可佐。而抗告人於109年6月7日、109年8月13日，
    再犯本件2次施用毒品犯行，顯與其最近1次因施用毒品而經
    觀察勒戒執行完畢之105年12月9日，均相距已逾3年，縱被
    告其後雖有因施用毒品案件經法院判處罪刑確定及執行完畢
    之情形，但迄今並無再受觀察、勒戒或強制戒治等保安處分
    之裁判及執行，依修正後毒品危害防制條例第20條第3項、
    現行第24條等規定，可由檢察官基於一次性之整體規劃而重
    啟處遇程序，視抗告人個案情形，是否適合「觀察、勒戒或
    強制戒治」或給予「附命完成戒癮治療緩起訴處分」之機會
    。
　㈢至檢察官對於「3年後再犯」施用毒品罪之行為人，究應採行
    附命完成戒癮治療之緩起訴處分，抑或向法院聲請觀察、勒
    戒之處遇措施，要屬檢察官之裁量權，倘檢察官係聲請法院
    裁定觀察、勒戒，法院就該聲請，除檢察官有違法或濫用其
    裁量權之情事得以撤銷外，僅得依法裁定被告送勒戒處所觀
    察、勒戒，尚無自行以附命完成戒癮治療之緩起訴處分等其
    他方式替代之權，從而，原審依檢察官之聲請裁定令被告入
    勒戒處所觀察、勒戒，於法並無不合或不當，應予維持。
　㈣就抗告人以願意接受毒癮治療為由提起抗告乙節，惟依毒品
    戒癮治療實施辦法及完成治療認定標準第2條第2項第1款明
    定：「被告有下列情事之一時，不適合為附命完成戒癮治療
    之緩起訴處分。但無礙其完成戒癮治療之期程者，不在此限
    ：一、緩起訴處分前，因故意犯他罪，經檢察官提起公訴或
    判決有罪確定」。查抗告人前於106年、108年間，均因施用
    毒品案件，經臺北地院分別於106年11月21日以106年度簡字
    第2460號判處有期徒刑3月確定；於108年4月9日以108年度
    簡字第649號判處有期徒刑4月確定等情，有本院被告前案紀
    錄表在卷可按，是認被告具備不適合為附命完成戒癮治療緩
    起訴之事由，抗告人猶執前詞以檢察官未為附命完成戒癮治
    療，指摘原裁定不當，認無理由，應予駁回。
五、據上論斷，應依刑事訴訟法第412條，裁定如主文。
中　　華　　民　　國　　110 　年　　1 　　月　　15　　日
              　  刑事第二十三庭審判長法　官  許永煌
　　　　　　　　　　　　　　　　　    法　官  吳定亞
　　　　　　　　　　　　　　　　　    法　官  黃美文
以上正本證明與原本無異。
不得再抗告。
                                　    書記官  彭威翔
中　　華　　民　　國　　110 　年　　1 　　月　　18　　日